【裁判字號】    99,抗,424
【裁判日期】    991231
【裁判案由】    執行異議之訴
【裁判全文】
臺灣高等法院臺中分院民事裁定  99年度抗字第424號
抗  告  人  齊榮蘭
            王尚義
            王月菊
            王尚勇
兼  共  同
代  理  人  王尚智
相  對  人  林振弘
上列當事人間執行異議之訴事件，抗告人對於中華民國99年8月
18日臺灣苗栗地方法院99年度補字第313號所為裁定關於核定訴
訟標的之價額部分提起抗告，本院裁定如下：
    主      文
原裁定關於訴訟標的價額之核定部分廢棄。
本件訴訟標的之價額核定為新台幣參拾貳萬參仟陸佰零柒元。
抗告費用新台幣壹仟元由相對人負擔。
    理      由
一、本件抗告意旨略以：抗告人係租用基地建築房屋，不適用民
    法第449條第1項之規定，原裁定以租賃期限20年計算租金總
    額，適用法規顯有錯誤。參諸民事訴訟法第77之9條之規定
    ，因租賃權涉訟，其租賃未定期間者，不動產以2期租金之
    總額為準，益徵原裁定適用法規確有錯誤，爰依法提起本件
    抗告，請求廢棄原裁定等語。
二、按訴訟標的之價額，由法院核定。核定訴訟標的之價額，以
    起訴時之交易價額為準；無交易價額者，以原告就訴訟標的
    所有之利益為準，民事訴訟法第77條之1第1項及第2項定有
    明文。復按，債務人異議之訴之訴訟標的為該債務人之異議
    權，法院核定此訴訟標的之金額或價額，應以該債務人本於
    此項異議權，請求排除強制執行所有之利益為準。查抗告人
    提起本件債務人異議之訴，請求撤銷原審法院97年度執字第
    2442號拆屋還地強制執行事件之強制執行程序（下稱系爭強
    制執行程序），無非係為排除坐落苗栗縣苗栗市○○段142
    地號土地（重測前為社寮岡段4-23地號，下稱系爭土地）上
    之如附圖所示A、B、C部分面積合計127平方公尺之磚木造建
    物（下稱系爭建物）被拆除而繼續占有該等部分土地。其訴
    訟標的為抗告人之異議權，而其請求排除強制執行所有之利
    益，應係系爭建物未遭拆除及占有系爭土地前開部分土地所
    得受之客觀利益。縱令抗告人與相對人於本院99年10月8日
    準備程序期日曾當庭協議本件訴訟標的價額為新台幣（下同
    ）12萬元，業經記明筆錄足稽。但因訴訟標的價額之核定，
    係由法院依職權為之，此觀諸民事訴訟法第77條之1第1項之
    規定甚明，是兩造所為上開協議，自尚無拘束本院之效力。
    本院斟酌無權占有他人土地，可能獲得相當於租金之利益為
    社會通常之觀念，業經最高法院61年臺上字第1695號判例闡
    釋明確。而其租金額之計算標準，則應參照土地法第105條
    準用第97條規定，以不超過土地申報總價年息百分之10為限
    。再觀諸抗告人之起訴狀所載原因事實，抗告人無非係指摘
    相對人據以聲請強制執行拆屋還地之執行名義即台灣苗栗地
    方法院96年度訴字第188號及本院98年度上更（一）字第12
    號判決及最高法院99年台上字第357號裁定均違背最高法院
    67年台抗字第480號判例，當事人並不適格，對於應參與訴
    訟之共同訴訟人全體均無任何效力，而據此提起本件債務人
    異議之訴，故本院因認抗告人提起本訴，為排除系爭建物被
    拆除而得繼續占有該等部分土地之期間，參酌各級法院辦案
    期限實施要點第2條規定，估計約3年4個月（即第一審1年4
    個月，第二審2年，共計3年4個月）。依此計算，抗告人訴
    請排除強制執行所有之利益，則為系爭建物未遭拆除，該建
    物之價額即其課稅現值96, 700元及得繼續占有系爭土地如
    附圖所示A、B、C部分土地期間所得受之客觀利益額226,907
    元【計算方式：1275,360（土地申報地價）×10％3又1
    ∕3＝226,907，元以下4捨5入】，以上合計323,607元，是
    本件訴訟標的之價額即據以核定為323,607元。原審適用民
    事訴訟法第77條之9之規定，核定本件訴訟之訴訟標的價額
    為1,361,440元，尚有未洽。蓋所謂租賃權涉訟，係以租賃
    關係為訴訟標的，與本件債務人異議之訴，其訴訟標的為異
    議權，尚有不同。抗告意旨指摘原裁定關於訴訟標的價額之
    核定部分為不當，求予廢棄，非無理由，應由本院就該部分
    自為裁定如主文。又抗告人固向本院陳明已於99年10月5日
    撤回本件債務人異議之訴，然因訴訟標的價額之核定涉及抗
    告人於起訴時所應繳納之裁判費數額，進而影響其撤回起訴
    時，所應退還抗告人之裁判費金額，故本件抗告對抗告人仍
    有其實益，附此敘明。
三、據上論結，本件抗告為有理由，依民事訴訟法第492條、第
    95條、78條，裁定如主文。
中    華    民    國    99    年    12    月    31    日
                民事第四庭    審判長法  官  陳蘇宗
                                    法  官  張浴美
                                    法  官  吳美蒼
以上正本係照原本作成。
再為抗告應以適用法規顯有錯誤為理由。
如提起再抗告者應於裁定送達後10日內向本院提出抗告理由狀（
須按照他造人數附具繕本）並繳納抗告裁判費新臺幣1,000元，
同時委任律師或具有律師資格之關係人為代理人。
                                    書記官  高麗淇
中    華    民    國   100    年    1     月    3     日
                                                      Ｓ

司法院資訊處製作；財團法人民間司法改革基金會備份。
